【裁判字號】    89,易,1845
【裁判日期】    891030
【裁判案由】    誣告
【裁判全文】
臺灣桃園地方法院刑事判決                        八十九年度易字第一八四五號
    公  訴  人  臺灣桃園地方法院檢察署檢察官
    被      告  戊○○
    選任辯護人  石麗卿律師
右列被告等因誣告案件，經檢察官提起公訴（八十九年度偵字第七四九四號），本院
判決如左：
    主      文
戊○○無罪。
    理      由
一、公訴意旨略以：被告戊○○於民國八八十八四月二十二日二十一時許，因故與鄰
    居丁○○發生爭執互毆，黃超群並邀集黃財福及姓名不詳之另二名男子前來助陣
    ，戊○○並先後與黃財福及另二人發生爭吵並進而互毆。其明知除丁○○、黃財
    福二人外，僅有另二不知名之男子亦共同下手毆打，僅因在場聽聞丁○○及其配
    偶對該不知名之男子喊叫「舅舅」，乃先後對張忠民、張忠玉以口頭或至警局申
    告共犯傷害（嗣分別於警局及偵查中口頭撤回）。嗣明知僅有二名不知名之男子
    涉嫌之情形下，竟基於誣告之犯意，意圖使乙○○、張忠正、丙○○三人中之一
    人受刑事處分，而故意反於客觀事實，於八十八年十月二十二日八時許，至桃園
    縣警察局大園派出所，向有權行使偵查、追訴權限之公務員即大園派出所警員己○○虛偽申告乙○○、張忠正、丙○○三人共犯傷害罪，經本署於八十九年六月
    二十八日以八十九年度偵字第六七三三號為不起訴處分確定，嗣經乙○○、丙○○告訴，因認被告涉犯刑法第一百六十九條第一項之誣告罪嫌云云。
二、按犯罪事實，應依證據認定之，無證據不得推定其犯罪事實，刑事訴訟法第一百
    五十四條定有明文。又誣告罪之成立，以告訴人所訴被訴人之事實必須完全出於
    虛構為要件，若有出於誤會或懷疑有此事實而為申告，以致不能證明其所訴之事
    實為真實，縱被訴人不負刑責，而告訴人本缺乏誣告之故意，亦難成立誣告罪名
    ，最高法院四十四年台上字第八九二號判例可資參循。詳言之，所謂誣告行為，
    係指行為人虛構犯罪而向該管有偵查犯罪權限之公務員申告並請求訴追犯罪者而
    言。至所謂「犯罪」，乃犯人與犯罪事實之結合，準此，「虛構犯罪」即兼指「
    虛構行為人」或「虛構犯罪事實」二種形態。亦即，誣告罪之成立，須以誣指某
    人涉犯客觀上不存在之犯罪事實，抑或就客觀上已發生之犯罪事實明知非某人所
    為仍誣指該人犯罪方屬之。
三、本件公訴人認被告戊○○有上開犯行，無非係以告訴人乙○○、丙○○之指訴，
    及先後對張忠民、張忠玉告訴，且明知僅二名不知名之男子毆打被告，竟於大園
    派出所談話筆錄中同時對乙○○、張忠正、丙○○三人提出告訴，及台灣桃園地
    方法院檢察署八十九年度偵字第六七三三號不起訴處分書一份為其論據。惟訊之
    被告堅詞否認有何誣告犯行，辯稱：伊沒有誣告之意圖，伊只是誤認了，因為伊
    和證人丁○○發生爭吵，丁○○找黃財福、他的舅舅、及不知名之人來打我，後
    來我太太報警，他舅舅在警察來之前就跑開了，警察要找丁○○的舅舅來讓我指
    認，但警察說丁○○等不配合，因警察偵查不力，所以伊就自己去找資料，提供
    給檢察署、法院偵辦。後來因伊以為告訴要在六個月內為之，擔心時效會超過，
    所以伊就全部都提出告訴。伊提出告訴的意思，是要對其中二人告訴，後來開庭
    發現有些是錯誤的，所以就馬上當庭撤銷告訴等語，絕非明知不實而捏造誣告等
    語。經查：（一）被告戊○○於八十八四月二十二日二十一時許，因故與證人丁○○發生爭執，繼而與姓名不詳之二名男子發生爭執互毆，致受有右腋瘀傷浮腫
    、右肘紅腫、左前胸紅腫、上唇裂傷縫合二針、上背部瘀傷、鼻瘀傷等情，業經
    證人丁○○、甲○○、胡坤榮、張泰山、證述屬實，且有敏盛綜合醫院大園分院
    診斷證明書影本一紙附卷可稽，堪信被告戊○○上述之傷確係遭姓名不詳之二名
    不詳姓名男子毆擊所造成無訛。（二）證人吳進榮於偵查中證述：伊於當時看見
    被告與手持鋁棒之丁○○發生口角，後來有一部紅色汽車駛至現場，黃財福即下
    車，並取出鋁棒，丁○○與黃財福二人即與被告發生扭打，後來又來一部計程車
    ，從車上出來二個人，伊聽到現場有人叫舅舅後，那二人就加入毆打被告之行列
    等語；另證人范玉琦於偵查中亦證述：伊於當時看見被告與手持鋁棒之丁○○發
    生口角，後來有一部紅色汽車駛至現場，黃財福即下車，手拿鋁棒，丁○○即其
    妹叫黃財福不要打傷被告，將鋁棒拿走，黃財福即與被告發生扭打，後來又來一
    部計程車，從車上出來二個人，先將他們隔開，伊聽到丁○○之配偶叫他們舅舅
    ，那二人趁伊站在中間勸大家有話好說之際，有一人打伊先生一巴掌，後來該二
    人即與被告發生扭打，丁○○與黃財福亦趁機毆打被告等語，可知現場有人稱呼
    該二名不詳姓名男子為舅舅。（三）被告自始至終均告訴係遭二名不詳姓名男子
    毆打，因聽聞其中有丁○○稱呼舅舅之人，而丁○○共之舅舅不止二人，仍逐一
    自行調查年籍資料，故先申告張忠民、張忠玉，請求供其指認，後來因無法確認
    ，乃先後撤回，而乙○○、張忠正、丙○○並未經被告指認，嗣被告於八十八年
    十月二十二日即案發後六個月之最後一日，表示申告乙○○、張忠正、丙○○三
    人，可知被告確係誤認告訴期限六個月之起算日，且告訴之真意是指告訴三人中
    之二人，非謂其明知遭二人毆打，而申告三人，即認為有不確定之誣告犯意。（
    四）被告先後告訴張忠民、張忠玉、張忠正、乙○○、丙○○等五人傷害，其中
    張忠民、張忠玉、張忠正部分，因被告撤回告訴，及乙○○、丙○○部分因罪嫌
    不足，雖經台灣桃園地方法院檢察署八十九年度偵字第六七三三號為不起訴處分
    ，但戊○○上述之傷確係遭姓名不詳之二名不詳姓名男子毆擊所造成，且現場確
    實有人稱呼該二名不詳姓名男子為舅舅，故顯非出於虛構，至乙○○、丙○○是
    否有傷害犯行，乃屬如何證明問題，非謂一旦申告而不能證明所訴為真，即屬誣
    告，故亦不得認被告等就此事實提起告訴，即認有誣告犯意。（五）參以被告戊○○若有誣告之故意，豈會於警局、偵查中先後撤回張忠民、張忠玉、張忠正之
    告訴，並就告訴乙○○、丙○○部分委由告訴代理人當庭陳明無法確認是否為乙○○、丙○○所毆打，益徵被告戊○○並無誣告之意。綜上所述，被告所辯尚非
    虛妄不可採，揆諸首開說明，被告之行為尚與誣告罪構成要件有間。此外，別查
    無其他積極證據足資證明被告等有何誣告之犯行，既不能證明被告犯罪，即應為
    無罪之諭知。
據上論斷，應依刑事訴訟法第三百零一條第一項，判決如主文。
本案經檢察官何祖舜到庭執行職務
中      華      民      國    八十九    年      十      月     三十     日
                                      臺灣桃園地方法院刑事第二庭
                                          法  官  曾  正  耀
右正本證明與原本無異。
如不服本判決，應於判決送達後十日內向本院提出上訴狀( 應附繕本 )，上訴於
臺灣高等法院。
                                          書記官  蘇      萱
中      華      民      國      八十九    年      十      月  三 十 日


司法院資訊處製作；財團法人民間司法改革基金會備份。
